臺灣板橋地方法院民事裁定　　　　　 99年度消債清字第149號
聲　請　人　吳贊鋒
代　理　人　陳祐良律師
上列當事人因消費者債務清理事件聲請清算，本院裁定如下：
    主  文
聲請人吳贊鋒自中華民國100年3月29日下午四時起開始清算程序
，並同時終止清算程序。
    理  由
一、按法院開始更生程序之裁定，應載明其年、月、日、時，並
    即時發生效力；又法院裁定開始更生或清算程序後，得命司
    法事務官進行更生或清算程序，又債務人之財產不敷清償清
    算程序之費用時，法院應裁定開始清算程序，並同時終止清
    算程序。前項同時終止清算程序之裁定得為抗告。第一項裁
    定應公告之，並送達於已知之債權人。消費者債務清理條例
    第45條第1 項、第16條第1 項前段、第85條分別定有明文。
二、本件聲請人主張：聲請人因有不能清償情事，於民國95年間
    提出債權人清冊，以書面向最大債權金融機構中國信託商業
    銀行股份有限公司（下稱中國信託銀行）請求共同協商債務
    清償方案，並於民國95年7月起，分120期，利率0%，每月10
    日應繳金額新臺幣（下同）21614 元。惟聲請人因失業並中
    風無法再工作，是無能力支付銀行協商還款事宜，爰請求裁
    定准予清算等語。
三、經查：
  (一)本件聲請人前於95年7 月間依金融主管機關協調成立之中華
    民國銀行公會會員辦理消費金融案件無擔保債務協商機制，
    與最大債權金融機構中國信託銀行達成協商，協議自95年 7
    月起以利率0%，分120期，每期按月於10日還款21614元，惟
    於95年9 月毀諾之事實，有中國信託銀行99年11月18日陳報
    狀所附之協議書、無擔保債務還款計畫之影本各1 紙在卷可
    稽。是本件聲請人向本院聲請清算，自須審究其是否有「不
    可歸責於己事由致履行顯有重大困難」之情事。
  (二)聲請人主張於95年協商時失業，且有一身心障礙子女需扶養
    ，而後雖有工作卻為短期工作，嗣於98年1 月間因中風無法
    工作，致無收入而無力清償負債等情，業據提出財產及收支
    狀況說明書、財團法人金融聯合徵信中心債權人清冊、戶籍
    謄本、聲請人之財政部臺灣省北區國稅財產歸屬資料清單及
    97、98年度綜合所得稅各類所得資料清單、勞工保險被保險
    人投保資料表、國防醫學院三軍總醫院診斷證明書等資料為
    證，再依上開聲請人勞工保險被保險人投保資料表顯示聲請
    人95年至96年及98年間並無投保資料，且參佐中國信託銀行
    陳報狀所附聲請人協商時之財務資料表，互核以觀，堪信為
    真實。準此，聲請人債務高達426 萬餘元，顯無完全清償之
    可能，聲請人主張協商條件其有不可歸責於己之事由，致不
    能繼續履行前已與最大債權銀行成立之協商條件乙節，要屬
    可採，聲請人之聲請殊符消費者債務清理條例第151條第5項
    、第6項之規定。又查聲請人並無本條例第6條第3項、第8條
    或第82條第2 項所定駁回清算聲請之事由存在，則本件聲請
    人聲請清算，應予准許。再查聲請人名下僅有一輛出廠19年
    國產汽車，價值甚微，此外並無其他任何積極財產，有聲請
    人之財產歸屬清單可考，參酌本件清算程序之規模，堪認聲
    請人之財產應不敷清償清算程序之費用，爰依上開規定裁定
    開始本件清算程序，並同時終止清算程序。
四、法院終止清算程序後，聲請人之債務並非當然免除，仍應由
    聲請人聲請或法院依職權斟酌消費者債務清理條例有關規定
    審酌，即非當然為免責之裁定，且聲請人於不免責裁定後，
    得依同條例第141 條、第142 條規定為相當清償責任，始得
    再聲請免責；甚者，聲請人於99年9 月間領取勞保養老補助
    0000000 元，竟將其中一百萬元清償特定某一債權人，是否
    有同條例第134條第6款規定為不免責之事由？併此敘明。
中    華    民    國    100    年    3    月    29    日
                  民事第二庭    法  官  李行一
上開正本係照原本作成。
開始清算程序之裁定不得抗告，如不服同時終止清算程序之裁定
，應於裁定送達後10日內，以書狀向本院提出抗告，並繳納抗告
費新臺幣1000元。
本裁定已於100年3月29日下午4時公告。
中    華    民    國    100    年    3    月    29    日
                                書記官  蔡於衡